【裁判字號】    92,訴緝,4
【裁判日期】    920314
【裁判案由】    偽造貨幣等
【裁判全文】
臺灣臺北地方法院刑事判決                            九十二年度訴緝字第四號
    公  訴  人  臺灣臺北地方法院檢察署檢察官
    被      告  乙○○
    指定辯護人  甲○公設辯護人  沈芳萍
右列被告因偽造貨幣等案件，經檢察官提起公訴（九十年度偵字第一九二三六號），
甲○判決如左：
    主  文
乙○○無罪。
    理  由
一、公訴意旨另以：被告乙○○與羅紹盛（被訴意圖供行使之用收集偽造通用貨幣罪
    業經甲○判決無罪）基於共同犯意聯絡，意圖供行使之用，於九十年五月二十日
    ，在台北縣新店市○○路○段一七五巷七號一樓，明知真實姓名年籍不詳綽號「
    嘉宏」之男子，交付之通用紙幣新台幣（下同）仟元鈔十四張（號碼：ＤＭ七二
    九二二二ＨＸ六張、號碼為ＤＳ二四七七八九ＡＹ三張、號碼為ＥＭ七五五六九
    七ＥＵ、ＣＴ七五七六一六ＥＵ、ＬＸ七五五六三七ＥＵ、ＥＬ五一五○六四Ａ
    Ｗ各一張）係偽造，竟仍收集之，羅紹盛分得其中五張後置於隨身攜帶之皮包，
    被告乙○○分得其中九張後夾在書中，置於房間內，伺機使用，因認被告乙○○
    與羅紹盛共犯刑法第一百九十六條第一項之收集偽造通用貨幣罪嫌云云。
二、公訴人認被告乙○○涉有意圖供行使之用而收集偽造通用紙幣罪嫌，無非係以警
    方從被告住處查扣前開仟元鈔票，而扣案千元鈔經送鑑定結果均屬偽鈔，有中央
    銀行發行局九十年八月二十一日（九０）台央發字第０三００四四三三二號函文
    可稽，為其主要論據。訊據被告固坦承有於前揭時地被查獲上開偽造仟元紙鈔等
    情，但堅決否認有意圖供行使之用而收集偽造通用紙幣犯行，辯稱：伊向板橋南
    雅西路世界通訊行調貨，於九十年五月二十日透過朋友介紹以一萬四千元代價出
    售一支手機給綽號「嘉宏」之男子，當時該名男子交付前開十四張仟元鈔票，後
    來伊拿錢付款給店員時，店員告知此為假鈔，只好自己墊錢，並將偽鈔收藏起來
    ，伊未曾行使偽鈔，亦無行使意圖等語。
三、按犯罪事實應依證據認定之，無證據不得推定其犯罪事實，刑事訴訟法第一百五
    十四條定有明文。又認定犯罪事實所憑之證據，雖不以直接證據為限，間接證據
    亦包括在內；然而無論直接或間接證據，其為訴訟上之證明，須於通常之人均不
    致有所懷疑，而得確信其為真實之程度者，始得據為有罪之認定，倘其證明未達
    此一程度，而有合理之懷疑存在時，事實審法院復已就其心證上理由予以闡述，
    敘明其如何其如何無從為有罪之確信，因而為無罪之判決，尚不得任意指為違法
    ，最高法院七十六年台上字第四九八六號著有判例。
四、經查：
  (一)被告乙○○自始即否認知悉偽鈔並有供行使之用意圖，於警訊供稱：該舊版千元
    偽鈔是因幫人修理手機而他人拿假鈔騙我的，我就將假鈔收起來未曾使用云云（
    見九十年度偵字第一九二三六號偵查卷第三七頁）。在檢察官偵查中復供稱：五
    月間我賣一隻手機，我是向板橋世界通信調貨，我賣給嘉宏，收到假鈔，世界通
    信不收，我只好留著；‧‧‧（問：為何羅紹盛也有假鈔？）他到我房間拿走的
    ，那天我正好外出，到警局才知我放在我房間桌上的偽鈔被他拿走；‧‧‧（問
    ：偽鈔準備何用？）收來不知要怎麼用；‧‧‧我曾經跟羅紹盛說我拿過假鈔，
    但沒有明確說那些是假鈔等語（見九十年度核退字第九八三號第七頁反面、第八
    頁，九十年度偵字第一九二三六號偵查卷第九十五頁）。於甲○審理時仍堅確供
    稱：因為我透過朋友介紹一位「嘉宏」買賣手機，手機是我向板橋南雅夜市口一
    家世界通訊魏先生調的，後來魏先生離職，現在找不到人，當時「嘉宏」交付十
    四張千元紙鈔，但是我不知道那是假的，後來手機行告訴我那是假的，只好自己
    掏腰包付給手機行等語（見甲○九十一年他字第三一四號卷內九十一年十一月二
    十六日訊問筆錄及九十二年一月二十三日訊問筆錄），徵諸被告所指述地點，經
    檢察官命警查訪結果，確有大世界通訊廣場，從事行動電話販售業務，該店負責
    人李碧香亦供稱：確曾僱請一名魏姓店員等語，有台北縣警察局板橋分局九十二
    年一月十日板警刑字第０九二０００００四五三號函送現場照片、營利事業登記
    證影本該商店負責人李碧香偵訊筆錄可憑，又檢察官起訴書亦認本案被告所持有
    上開仟元偽鈔係由綽號「嘉宏」之男子所交付，足徵被告辯稱：伊係向「魏先生
    」調得手機後，轉售予綽號「嘉宏」之男子取得上開仟元偽鈔等語，應非虛妄。
  (二)據共犯羅紹盛於九十年六月十九日警訊時即供稱：（問：你是否於九十年六月八
    日十七時左右，於查獲地房間內，在你不知情是偽鈔情形下，偷拿五千元？）也
    不算偷拿，那是拿來看；‧‧‧（問：你拿五張偽鈔作何用途？）我是好奇，並
    沒有什麼用途，在拿之前我不知道那是偽鈔，當我拿那五張偽鈔時，你們就來了
    ，根本不算偷拿，且在我進入被告乙○○房間前，我有打電話給被告乙○○，稱
    我要去他的房間打電動，我看到他的錢放在桌上，所以想要將桌上的錢收好云云
    ，有甲○勘驗警訊錄音帶之筆錄在卷可稽（見甲○九十一年訴字第七０四號卷第
    一一八頁；第一九二三六號偵查卷第十四頁附警訊筆錄記載與此不符部分，應予
    更正）。於檢察官偵查中供陳：去他房間打電玩，，看到桌上有五張，我就先收
    起來，放我皮包，我不知是偽鈔，就被警察搜到；‧‧‧還沒（告知藍某），我
    本意是先幫他先收起來，等他回來再交給他；‧‧‧我是想他放在桌子上太明顯
    了，把它先收起來；‧‧‧我是好心幫他收起來，沒有得到他同意等語（見九十
    年度核退字第九八三號偵查卷第九頁，九十年度偵字第一九二三六號偵查卷第九
    四頁反面、九十五頁反面）。在甲○調查中仍為相同之供述，並否認知悉該等紙
    鈔係偽鈔（見甲○上開刑事卷第七十五頁、第一二四頁、第一二五頁），核與被
    告上開辯稱羅紹盛取得偽鈔經過情形大致相符，又被告乙○○與共犯羅紹盛分別
    因案在監執行中，理應無從串供；況雙方就共犯羅紹盛擅自拿取被告所有假鈔之
    事頗為不滿，彼此自無刻意曲詞迴護之理；稽之證人即查獲警員方志原亦證稱：
    在被告房間內查到九張偽鈔，是夾放在梳妝台上的書本裡面，從書本外觀上面沒
    有辦法看到偽鈔，是我們搜索後才發現書本裡面夾放九張偽鈔等語（見甲○上開
    刑事卷第九七頁），是本件扣案之仟元紙鈔係源於乙○○獨自取得，嗣因乙○○
    有事外出時，羅紹盛趁進入乙○○房間之便，因不明內情而擅自竊取該等千元紙
    鈔乙節，應已毋庸置疑。公訴意旨認被告與羅紹盛均明知綽號「嘉宏」之男子所
    交付之仟元鈔十四張係偽造，竟仍收集之，被告羅紹盛與乙○○各分取其中五張
    、九張乙節，核與卷內證據資料不符，並不足採。
  (三)末按刑法第一百九十六條第一項所謂收集，係指收買、受贈、互換等一切行為，
    於收集之前，即明知為偽幣，並有行使之犯罪意思者而言，亦即行為人主觀上必
    須具備供行使之用之不法意圖，而且認識其為偽幣，而決意收集，方構成本罪。
    查一般之商業行為，人人戮力經營均為謀求合理利潤，絕無預期、希望取得客戶
    交付偽幣之理。被告乙○○販賣手機拿取貨時，因未能即時分辨誤收本案之偽鈔
    ；而共犯羅邵盛亦不知道被告房間所放置者為假鈔，故有未經被告同意，擅自取
    得偽鈔為警查獲之事實，而被告取得之假鈔經甲○勘驗結果，均見有隱藏浮水印
    、防偽線，製作尚稱精密，復有該等紙鈔扣案，及勘驗筆錄附卷可稽（見甲○上
    開刑事卷第一二六頁），則被告所辯：伊於出售手機時，並不知嘉宏所交付者係
    偽鈔等語，並非全然無稽。遍閱本案全部卷證，又無任何相關證據足資證明被告
    乙○○明知銷售手機時，明知綽號「嘉宏」之男子所交付者係仟元偽鈔，仍基於
    行使之意而收集，自不得憑空推論被告乙○○銷售手機取得偽鈔，即應負「意圖
    行使收集偽鈔」之罪責。
五、此外，又查無其他積極確切之證據足以證明被告有公訴意旨所指意圖供行使之用
    收集偽造通用貨幣犯行，被告犯罪尚屬不能證明，揆諸前開說明，應依法諭知無
    罪之判決。
據上論斷，應依刑事訴訟法第三百零一條第一項，判決如主文。
本案經檢察官黃玉婷到庭執行職務
中      華      民      國    九十二    年      三      月     十四     日
                                      臺灣臺北地方法院刑事第八庭
                                          法  官  胡宏文
右正本證明與原本無異。
如不服本判決，應於判決送達後十日內，向甲○提出上訴狀。
                                          書記官  劉穗筠
中      華      民      國    九十二    年      三      月   十九     日


司法院資訊處製作；財團法人民間司法改革基金會備份。
